---
title: "AFDMD-111 - Estadística"
subtitle: "Distribuciones muestrales"
author: "Armando Patricio Piña Canul"
date: "27/11/2023"
output:
  rmdformats::material:
    highlight: kate
    cards: false
---


```{r knitr_init, echo=FALSE, message=FALSE, warning=FALSE}

```



# Distribuciones muestrales de la media

En esta práctica  abordaremos el tema de la distribución muestral de la media para diversas distribuciones de probabilidad y veremos como éstas se ajustan a una distribución de probabilidad normal o Gaussiana como la que se muestra en la ecuación,

$$
f_X(x) = \frac{1}{\sqrt{2\pi \sigma^2}} \mbox{e}^{-\frac{-(x-\mu)^2}{2\sigma^2}}
$$

Antes de iniciar, es necesario que nos familiaricemos con los siguientes comandos:

```{r}
#hist()
#qqnorm()
#qqline()
```

para ello podemos hacer `help(comando)` y obtener ayuda sobre cada uno de ellos. Ahora responda lo siguiente.

1. ¿Cuál es la función del comando `qqnorm`?.
2. ¿Cuál es la función del comando `qqline`? ¿y de `hist`?.


## Aplicación de `qqnorm` y `qqline`

Veamos ahora la aplicación de `qqnorm` y `qqline` en un ejemplo práctico. Supóngamos que queremos verificar si los datos se ajustan a una distribución normal, entonces para hacerlo, aplicamos,

```{r}
datos <- rnorm(100, mean = 10)
qqnorm(datos)
qqline(datos)
```

Actividad.

1. Ahora cambie los nombres de los ejes $x$, $y$ y del título del gráfico anterior.

```{r}
datos <- rnorm(100, mean = 10)
qqnorm(datos, xlab="(nombres cambiados)Cuantiles teóricos", ylab="(nombres cambiados)Cuantiles observados", main="CJGJ Gráfico Q-Q de Datos")
qqline(datos)
```


2. ¿Qué sucede si la longitud de los datos es pequeña, digamos 10, 20 (modifique `rnorm`)? 

\
Cuando la longitud de los datos es pequeña, el gráfico Q-Q puede no proporcionar una evaluación precisa de la normalidad debido a la limitada cantidad de datos.
```{r}
datos <- rnorm(10, mean = 10)
qqnorm(datos)
qqline(datos)
```


3. ¿Qué sucede si los datos tienen varianza grande? ¿En qué parte del gráfico Q-Q se puede ver la varianza grande?

\
Significa que hay una gran dispersión o variabilidad en torno a la media, se puede observar que la varianza grande se concentra en los puntos X(-2,-2) y Y(8,9)
\


4. ¿Y si cambiamos la media?

\
Afectará la posición de los puntos en el gráfico Q-Q a lo largo del eje horizontal, pero no afectará directamente la varianza. La varianza sigue siendo una medida de dispersión de los datos, y cambios en la media afectarán principalmente la ubicación central de los datos en el gráfico. ejemplo una media de 30:

```{r}
datos <- rnorm(100, mean = 30)
qqnorm(datos)
qqline(datos)
```


5. ¿Qué sucede si los datos son exponenciales?

\
El gráfico reflejará las características particulares de la distribución exponencial en lugar de la forma diagonal que se esperaría con una distribución normal.
\



## Aplicación de `hist`

El comando `hist` permite obtener el histograma de una serie de datos. El histograma, de igual forma que el gráfico Q-Q permite ajustar una serie de datos a una distribución para saber qué tanto se parece a la densidad teórica. Veamos cómo se aplica.



```{r}
datos <- rnorm(1000) #1000 muestras de una densidad normal
hist(datos)

```

Podemos ver en el gráfico del histograma que éste es similar al gráfico de la densidad. El siguiente código lo muestra:


```{r}
datos <- rnorm(1000) # muestras normales con media 0 y var 1.
teorica <- dnorm(seq(-4,4, length=100),mean = 0, sd = 1)
hist(datos,freq = FALSE)
lines(seq(-4,4, length=100),teorica, col="red")
```

Actividades.

1. ¿Qué sucede si el número de muestras es pequeño (muestrelo mediante código y gráficas)?

\
La representación de la distribución de probabilidad de las muestras puede ser menos precisa y más susceptible a variaciones aleatorias.
\
```{r}
datos <- rnorm(50) # muestras normales con media 0 y var 1.
teorica <- dnorm(seq(-4,4, length=100),mean = 0, sd = 1)
hist(datos,freq = FALSE)
lines(seq(-4,4, length=100),teorica, col="blue")
```



2. ¿Y si cambio la varianza? ¿Tiene algún efecto la varianza grande? Mostrar con código.
\
Aumentar la varianza resulta en una mayor dispersión de los datos alrededor de la media. cambiar la varianza tiene un efecto claro en la forma y la dispersión de la distribución normal. A mayor varianza, la distribución será más ancha y los datos estarán más dispersos alrededor de la media.
\
```{r}
datos_var_1 <- rnorm(1000, mean = 0, sd = 1)
datos_var_4 <- rnorm(1000, mean = 0, sd = 2)  # Varianza = sd^2

# Crear un histograma para varianza 1
par(mfrow = c(1, 2))  # Configurar la disposición de los gráficos
hist(datos_var_1, freq = FALSE, main = "Varianza = 1")
curve(dnorm(x, mean = 0, sd = 1), add = TRUE, col = "blue")

# Crear un histograma para varianza 4
hist(datos_var_4, freq = FALSE, main = "Varianza = 4")
curve(dnorm(x, mean = 0, sd = 2), add = TRUE, col = "blue")
```


3. ¿Cuáles crees que son las ventajas y desventajas del histograma y el gráfico Q-Q?

\
**Ventajas y desventajas del histograma:**

Ventajas:

- Visualización de la distribución: El histograma proporciona una representación visual directa de la distribución de los datos, permitiendo identificar patrones, modas y simetría.

- Facilidad de interpretación: Es fácil de entender incluso para personas no familiarizadas con estadísticas. La altura de las barras refleja la frecuencia de ocurrencia de los valores.

- Identificación de tendencias: Puede ayudar a identificar tendencias, agrupamientos y anomalías en los datos.

- Versatilidad: Puede ajustarse fácilmente para cambiar el número de barras, su ancho y otras configuraciones para adaptarse a la situación.

Desventajas:

- Sensibilidad a la elección de intervalos: Los resultados pueden variar significativamente dependiendo de cómo se elijan los intervalos para construir el histograma.

- Pérdida de información: Al agrupar datos en intervalos, se pierde información detallada sobre la variabilidad de los datos.

- Dependencia del tamaño de la muestra: La apariencia del histograma puede variar según el tamaño de la muestra, y puede no revelar la verdadera forma de la distribución si la muestra es pequeña.



**Ventajas y desventajas del gráfico Q-Q:**

Ventajas:

- Comparación con la distribución teórica: El gráfico Q-Q compara cuantiles observados con los cuantiles teóricos de una distribución específica, permitiendo evaluar si los datos siguen una distribución conocida.

- Identificación de desviaciones de la normalidad: Es especialmente útil para evaluar la normalidad de los datos. Si los puntos se ajustan bien a la línea diagonal, los datos pueden aproximarse a una distribución normal.

- Resistencia a la escala: El gráfico Q-Q es menos sensible a la escala de los datos en comparación con otros gráficos de probabilidad.

Desventajas:

- Requiere conocimiento previo: La interpretación del gráfico Q-Q puede requerir cierto conocimiento estadístico para comprender completamente los conceptos de cuantiles y distribuciones teóricas.

- Limitado para evaluar formas específicas: Aunque es útil para evaluar la normalidad, puede no ser tan efectivo para identificar desviaciones de otras formas de distribución.

- No revela información detallada: Al igual que el histograma, el gráfico Q-Q no revela información detallada sobre la variabilidad de los datos y se centra más en la forma general de la distribución.

# Aplicación de la distribución muestral de la media.

El término distribución muestral de la media se refiera a la distribución (ajustada mediante el gráfico Q-Q o el histograma) de la media muestral de un  conjunto de datos. Por ejemplo,

```{r}
N <- 10 # número de medias (es decir número de muestras)
M <- 100 # número de la longitud de cada serie de datos
medias <- numeric(N) # Vector que guardará las medias

for(i in 1:N)
{
  datos <- rnorm(M)
  medias[i] <- mean(datos)
  
}
hist(medias)
qqnorm(medias)
qqline(medias)
```


Actividad

1. ¿Qué sucede si hago N grande, por ejemplo 100, 1000, 10000?

\
Las medias se asemeja cada vez más a una distribución normal.

```{r}
N <- 100
M <- 100
medias <- numeric(N)
for(i in 1:N)
{
  datos <- rnorm(M)
  medias[i] <- mean(datos)
}
hist(medias)
qqnorm(medias)
qqline(medias)
```


```{r}
N <- 1000
M <- 100
medias <- numeric(N)
for(i in 1:N)
{
  datos <- rnorm(M)
  medias[i] <- mean(datos)
}
hist(medias)
qqnorm(medias)
qqline(medias)
```


```{r}
N <- 10000
M <- 100
medias <- numeric(N)
for(i in 1:N)
{
  datos <- rnorm(M)
  medias[i] <- mean(datos)
}
hist(medias)
qqnorm(medias)
qqline(medias)
```


2. ¿Qué sucede si en lugar de tomar una muestra Gaussiana, tomo una muestra exponencial con N muy grande?

\
Las medias de muestras exponenciales convergen hacia una distribución que se asemeja a una distribución normal, pero con colas más pesadas debido a las propiedades de la distribución exponencial.
\

```{r}
N <- 1000  
M <- 100
medias_exp <- numeric(N)

for (i in 1:N) {
  datos_exp <- rexp(M)
  medias_exp[i] <- mean(datos_exp)
}
par(mfrow = c(1, 2))
hist(medias_exp, main = "Histograma de Medias (Exponencial)", col = "lightblue", xlab = "Medias")
qqnorm(medias_exp, main = "Gráfico Q-Q de Medias (Exponencial)")
qqline(medias_exp)
```

